【裁判字號】    96,重訴,394
【裁判日期】    970910
【裁判案由】    拆屋還地等
【裁判全文】
臺灣臺北地方法院民事判決             96年度重訴字第394號
原        告  辛○○
訴訟代理人    李志澄律師
複代理人      林美伶律師
原        告  乙○○
訴訟代理人    丙○
              李志澄律師
前列一人
複代理人      林美伶律師
被        告  癸○○
              丑○○
兼前列二人
訴訟代理人    子○○
被        告  甲○○
訴訟代理人    丁○○
被        告  戊○○
兼訴訟代理人  庚○○
被        告  己○○    原住桃.
              壬○○
上列當事人間拆屋還地等事件，經本院於中華民國97年8月27日
言詞辯論終結，判決如下：
    主  文
被告癸○○、子○○應將坐落台北市○○區○○段一小段第204
號土地上如附圖所示Ａ部分，面積49平方公尺，即門牌號碼台北
市○○路181巷29號建物；如附圖所示B部分，面積45平方公尺，
如附圖所示B1部分，面積5平方公尺，即門牌號碼台北市○○路
181巷23號建物；暨如附圖所示E部分，面積40平方公尺，即門牌
號碼台北市○○路181巷21號建物拆除，將該部分土地返還予原
告及其他共有人。
被告癸○○、子○○應給付原告辛○○新台幣339,790元，給付
原告乙○○新台幣215,173元，及均自民國96年10月14日起至清
償日止按年息百分之5計算之利息，暨自民國96年8月15日起至返
還前項土地之日止，按月給付原告辛○○新台幣6,189元，給付
原告乙○○新台幣16,711元。
被告丑○○應自如附圖所示Ａ部分之土地遷出，將該部分土地返
還予原告及其他共有人。
被告甲○○應將坐落台北市○○區○○段一小段第204號土地上
如附圖所示C部分，面積39平方公尺，即門牌號碼台北市○○路
181巷25號建物拆除，將該部分土地返還予原告及其他共有人。
被告甲○○應給付原告辛○○新台幣95,336元，給付乙○○新台
幣60,372元，及均自民國96年10月14日起至清償日止按年息百分
之5計算之利息，暨自民國96年8月15日起至返還前項土地之日止
，按月給付原告辛○○新台幣1,737元，給付原告乙○○新台幣
4,689元。
被告壬○○應自如附圖所示C部分之土地遷出，將該部分土地返
還予原告及其他共有人。
被告庚○○、戊○○、己○○應將坐落台北市○○區○○段一小
段第204號土地上如附圖所示D部分，面積32平方公尺，即門牌號
碼台北市○○路181巷25之1號建物拆除，將該部分土地返還予原
告及其他共有人。
被告庚○○、戊○○、己○○應給付原告辛○○新台幣78,225元
，給付原告乙○○新台幣49,536元，及均自民國96年10月14日起
至清償日止按年息百分之5計算之利息，暨自民國96年8月15日起
至返還前項所示土地之日止，按月給付原告辛○○新台幣1,425
元，給付原告乙○○新台幣3,847元。
原告其餘之訴駁回。
本判決第一、三、四、六、七項之履行期間均為八個月。
訴訟費用新台幣158,976元，其中新台幣104,900元由被告癸○○
、子○○、丑○○負擔，其中新台幣30,200元由被告甲○○、壬○○負擔，其餘新台幣23,876元由被告庚○○、戊○○、己○○
負擔。
本判決原告勝訴部分，分別於原告以新台幣339萬元為被告癸○○、子○○、丑○○，以新台幣98萬元為被告甲○○、壬○○，
以新台幣78萬元為被告庚○○、戊○○、己○○供擔保後，得假
執行。但如被告癸○○、子○○、丑○○以新台幣1,017萬元，
被告甲○○、壬○○以新台幣293萬元，被告庚○○、戊○○、
己○○以新台幣232萬元，分別於假執行程序實施前為原告供擔
保後，得免為假執行。
原告其餘假執行之聲請駁回。
    事實及理由
一被告己○○、壬○○經合法通知，未於言詞辯論期日到場，核
  無民事訴訟法第386條各款所列情形，爰依原告之聲請，由其
  一造辯論而為判決。
二原告主張：(一)台北市○○區○○段一小段第204號土地（下稱
  系爭土地）係原告與其他所有人共有之土地，原告辛○○之應
  有部分為6分之1，原告乙○○之應有部分為60分之27（其中應
  有部分60分之7於民國94年2月17日取得，其餘應有部分60分之
  20於95年12月26日取得）。系爭土地長年遭被告無權占有並搭
  建違章建築，其中被告癸○○、子○○占有使用如附圖所示之
  A、B、B1、E部分土地；被告甲○○占有使用如附圖所示之C部
  分土地；被告庚○○、戊○○、己○○占有使用如附圖所示D
  部分土地，原告自得本於系爭土地之所有權人地位，依民法第
  767條、第821條之規定，請求上開被告拆屋還地，及請求被告
  癸○○、子○○之借用人即被告丑○○，被告甲○○之承租人
  壬○○遷出其所分別占用之房屋。(二)又被告癸○○等6人無權
  占用系爭土地，原告自得請求給付相當於租金之不當得利以賠
  償損害，是依土地法第97條及平均地權條例第16條之規定，按
  公告地價80％為申報地價，再依占有土地申報地價總額年息10
  ％計算相當於租金之不當得利，而請求被告癸○○、子○○、
  甲○○、庚○○、戊○○、己○○返還5年之不當得利及自96
  年8月15日起至返還土地之日止，按月計算之不當得利（其計
  算式詳如附表貳所示）等語。並聲明：(一)被告癸○○、子○○
  應將系爭土地上如附圖所示Ａ部分，面積49平方公尺，即門牌
  號碼台北市○○路181巷29號建物（下稱系爭29號建物）；如
  附圖所示B部分，面積45平方公尺，如附圖所示B1部分，面積5
  平方公尺，即門牌號碼台北市○○路181巷23號建物（下稱系
  爭23號建物）；如附圖所示E部分，面積40平方公尺，即門牌
  號碼台北市○○路181巷21號建物（下稱系爭21號建物）拆除
  ，將該部分土地返還予原告及其他共有人；(二)被告癸○○、子
  ○○應給付原告辛○○新台幣（下同）566,255元，給付原告
  乙○○356,753元，及均自96年10月14日起至清償日止按年息
  百分之5計算之利息，暨自96年8月15日起至返還前項土地之日
  止，按月給付原告辛○○10,315元，給付原告乙○○27,851
  元；(三)被告丑○○應自如附圖所示Ａ部分之土地遷出，將該部
  分土地返還予原告及其他共有人；(四)被告甲○○應將系爭土地
  上如附圖所示C部分，面積39平方公尺，即門牌號碼台北市○○路181巷25號建物（下稱系爭25號建物）拆除，將該部分土
  地返還予原告及其他共有人；(五)被告甲○○應給付原告辛○○
  158,877元，給付乙○○100,096元，及均自96年10月14日起至
  清償日止按年息百分之5計算之利息，暨自96年8月15日起至返
  還前項土地之日止，按月給付原告辛○○2,894元，給付原告
  乙○○7,814元；(六)被告壬○○應自如附圖所示C部分之土地遷
  出，將該部分土地返還予原告及其他共有人；(七)被告庚○○、
  戊○○、己○○應將系爭土地上如附圖所示D部分，面積32平
  方公尺，即門牌號碼台北市○○路181巷25之1號建物（下稱系
  爭25之1號建物）拆除，將該部分土地返還予原告及其他共有
  人；(八)被告庚○○、戊○○、己○○應給付原告辛○○
  130,360元，給付原告乙○○82,131元，及均自96年10月14日
  起至清償日止按年息百分之5計算之利息，暨自96年8月15日起
  至返還前項所示土地之日止，按月給付原告辛○○2,375元，
  給付原告乙○○6,412元；(九)願供擔保，請准宣告假執行。
三被告部分：
(一)被告子○○、癸○○、丑○○則以：系爭土地如附圖所示A、B
  、B1、E部分即系爭29號、23號、21號建物為被告癸○○、子
  ○○之父約於58年間向他人購買，被告癸○○、子○○之父死
  亡後，由被告癸○○、子○○繼承；又系爭土地如附圖所示A
  部分土地（即系爭29號建物）為被告癸○○、子○○借予其母
  即被告丑○○使用居住等語，資為抗辯，並聲明：1.原告之訴
  駁回；2.如受不利判決，願供擔保請准免為假執行。
(二)被告庚○○、戊○○則以：被告庚○○、戊○○、己○○之父
  吳志祥於62年間向系爭土地所有權人蔡金堆之後人蔡姓男子購
  買系爭土地，因繼承等問題，雙方協商於確認蔡姓男子與原土
  地所有權人蔡金堆之關係後，先以15萬元購買未分割之上開土
  地，並於63年2月自行建築完成系爭25之1號建物，待蔡姓男子
  之土地登記完畢後再行分割土地登記予被告之父吳志祥名下，
  雖至今仍未完成土地登記手續，然雙方仍有聯繫並續約，被告
  庚○○、戊○○、己○○於其父死亡後而繼承該屋之所有權；
  又經伊等向地政及戶政機關查詢，發現原告係向原土地所有權
  人蔡金堆之繼承人蔡宗發、朱純儀、蔡鳳所購買，然經調閱蔡
  金堆之日據戶籍謄本卻查無蔡宗發、朱純儀、蔡鳳與蔡金堆有
  何直接、間接之關係，是蔡宗發、朱純儀、蔡鳳恐非蔡金堆之
  合法繼承人；況辦理一般繼承案件作業約需5至7日之工作日，
  本件繼承案件地政機關於78年2月2日收件，同年月3日即完成
  登記並發放權狀，其間可能有官商勾結，原告取得系爭土地所
  有權之程序顯有瑕疵，自不得請求不當得利等語，資為抗辯，
  並聲明：1.原告之訴駁回；2.如受不利判決，願供擔保請准免
  為假執行。
(三)被告甲○○則以：系爭土地上如附圖所示C部分（即系爭25號
  建物）為伊向訴外人吳志祥購買，至今均未收到土地所有權人
  之異議，伊目前將該屋出租予被告壬○○，租金每月9,000元
  等語，資為抗辯，並聲明：1.原告之訴駁回；2.如受不利判決
  ，願供擔保請准免為假執行。
(四)被告己○○、壬○○未於言詞辯論期日到場，亦未提出書狀作
  任何聲明或陳述。
四查系爭土地為原告與其他所有人共有，原告辛○○之應有部分
  為6分之1，原告乙○○之應有部分為60分之27（其中應有部分
  60分之7於94年2月17日取得，其餘應有部分60分之20於95年
  12月26日取得），被告癸○○、子○○因繼承而取得如附圖所
  示Ａ部分，面積49平方公尺之系爭29號建物，如附圖所示B部
  分，面積45平方公尺，如附圖所示B1部分，面積5平方公尺之
  系爭23號建物，如附圖所示E部分，面積40平方公尺之系爭21
  號建物，並將系爭29號建物借予被告丑○○使用；被告甲○○
  在系爭土地上有如附圖所示C部分，面積39平方公尺之系爭25
  號建物，並將該建物出租予被告壬○○使用；被告庚○○、戊○○、己○○在系爭土地上因繼承而取得如附圖所示D部分，
  面積32平方公尺之系爭25之1號建物，而系爭21、23、25、25
  之1、29號建物均為未辦理保存登記之建物等情，有土地登記
  謄本、戶籍謄本、繼承系統表、房屋課稅資料、台北市政府警
  察局信義分局函附交辦單、租賃契約書、地政事務所網路申領
  《異動索引》等件為證，且為兩造所不爭執，復經本院會同台
  北市松山地政事務所人員勘測屬實，製有勘驗筆錄及土地複丈
  成果圖（即附圖）附卷可稽，自堪信為真實。是本件爭點厥為
  ：(一)被告是否為有權占有？原告訴請被告癸○○等6人拆屋還
  地，及請求被告丑○○、壬○○遷出系爭土地，有無理由？(二)
  若被告為無權占有，則原告是否得請求被告癸○○等6人給付
  相當於租金之不當得利？其請求之數額是否正當？
五按所有權人對於無權占有或侵奪其所有物者，得請求返還之，
  對於妨害其所有權者，得請求除去之，有妨害其所有權之虞者
  ，得請求防止之；各共有人對於第三人，得就共有物之全部為
  本於所有權之請求，但回復共有物之請求，僅得為共有人全體
  之利益為之；當事人主張有利於己之事實者，就其事實有舉證
  之責任，民法第767條、第821條、民事訴訟法第277條前段分
  別定有明文。又以無權占有為原因，請求返還所有物之訴，被
  告對原告就其物有所有權存在之事實無爭執，而僅以非無權占
  有為抗辯者，原告於被告無權占有之事實，無舉證責任，被告
  應就其取得占有，係有正當權源之事實證明之，如不能證明，
  則應認原告之請求為有理由（最高法院72年度台上字第1552號
  、2516號、85年度台上字第1120號判決參照）。本件原告主張
  ：系爭土地為原告與其他共有人共有，被告癸○○、子○○之
  系爭21號、23號、29號建物，被告甲○○之系爭25號建物，被
  告庚○○、戊○○、己○○之系爭25之1號建物無權占有系爭
  土地，被告癸○○、子○○並將系爭29號建物借予被告丑○○
  使用，被告甲○○則將系爭25號建物出租予被告壬○○使用等
  語，被告對上開建物占用系爭土地之事實並不爭執，僅以並非
  無權占有為抗辯，是依前開說明，被告自應就其主張對系爭土
  地有合法占有權源一節，負舉證責任。
六經查：
(一)本件被告子○○、癸○○、丑○○雖辯稱：系爭29號、23號、
  21號建物為被告癸○○、子○○之父約於58年間向他人購買，
  被告癸○○、子○○之父死亡後，由被告癸○○、子○○繼承
  等語，被告甲○○辯稱：系爭25號建物為伊向訴外人吳志祥購
  買，至今均未收到土地所有權人之異議等語，被告庚○○、戊○○辯稱：被告庚○○、戊○○、己○○之父吳志祥於62年間
  向系爭土地所有權人蔡金堆之後人蔡姓男子購買土地，因繼承
  等問題，雙方遂協商於確認蔡姓男子與原土地所有權人蔡金堆
  之關係後，先以15萬元購買未分割之上開土地，並於63年2月
  自行建築完成系爭25之1號建物，待蔡姓男子之土地登記完畢
  後再行分割土地登記予被告之父吳志祥名下，雖至今仍未完成
  土地登記手續，然雙方仍有聯繫並續約，被告庚○○、戊○○
  、己○○於其父死亡後而繼承該屋之所有權等語，惟查上開被
  告所辯即使屬實，上訴人所取得者僅為請求訴外人移轉系爭土
  地或建物所有權之債權而已，並不足以對抗已取得系爭土地所
  有權之原告，則原告基於所有權請求被告返還所有物，被告即
  不得以其與訴外人間之買賣關係對抗原告，而主張其係有權占
  有至明（最高法院72年台上字第938號判例參照）。是上開被
  告所辯自不足採。被告未經原告同意即占有使用系爭土地，自
  屬無權占有。此外，被告就其占有系爭土地係有正當權源之事
  實，亦未能舉證證明，衡諸前揭說明，原告前開主張，自堪信
  為真實。是原告本於所有物返還請求權，請求被告拆屋返地，
  自屬有理由，應予准許。
(二)至於被告庚○○、戊○○另辯稱：經伊等向地政及戶政機關查
  詢，發現原告係向原土地所有權人蔡金堆之繼承人蔡宗發、朱
  純儀、蔡鳳所購買，然經調閱蔡金堆之日據戶籍謄本卻查無蔡
  宗發、朱純儀、蔡鳳與蔡金堆有何直接、間接之關係，是蔡宗
  發、朱純儀、蔡鳳恐非蔡金堆之合法繼承人；況辦理一般繼承
  案件作業約需5至7日之工作日，本件繼承案件地政機關於78年
  2月2日收件，同年月3日即完成登記並發放權狀，其間可能有
  官商勾結，原告取得系爭土地所有權之程序顯有瑕疵，自不得
  請求不當得利云云，姑不論未據被告庚○○、戊○○舉證，以
  實其說，縱所稱屬實，在原告對系爭土地之所有權移轉登記遭
  塗銷確定前，其登記仍不失其效力，原告對於系爭土地之所有
  權依然存在，原告主張被告庚○○、戊○○、己○○無權占有
  ，訴請拆屋還地並請求不當得利，仍應予以准許。
七末按無法律上之原因而受利益，致他人受有損害者，應返還其
  利益，民法第179條前段定有明文。而無權占有他人土地，可
  能獲得相當於租金之利益為社會通常之觀念（最高法院61年台
  上字第1695號判例參照）。又城市地方土地之租金以不超過其
  申報地價年息10％為限，為土地法第105條、第97條第1項所
  明定。而土地法施行法第25條規定，土地法第97條第1項所謂
  土地價額依法定地價，土地法第148條規定，土地所有權人依
  本法所申報之地價，為法定地價，則土地法第97條第1項所謂
  土地申報價額即指該土地之申報地價而言。再舉辦規定地價或
  重新規定地價時，土地所有權人未於公告期間申報地價者，以
  公告地價80％為其申報地價，平均地權條例第16條亦規定甚明
  。另基地租金之數額，除以基地申報地價為基礎外，尚須斟酌
  基地之位置，工商業繁榮之程度，承租人利用基地之經濟價值
  及所受利益等項，並與鄰地租金相比較，以為決定（最高法院
  68年台上字第3071號判例參照）。查被告癸○○、子○○、甲○○、庚○○、戊○○、己○○無使用系爭土地之合法權源，
  占用原告及其他共有人所有之系爭土地，已如前述，被告癸○○等6人因使用而受有利益，致原告受有不能使用土地之損害
  ，原告依不當得利之法律關係，請求被告癸○○等6人給付無
  權占有系爭土地所獲得相當租金之利益，即屬有據。次查系爭
  土地屬於城市地方，有土地法等前開規定之適用，而系爭建物
  位於巷弄內，供住家使用，距離永吉路約100公尺，距離松隆
  路、松信路各約20公尺，離公車站約100公尺，離捷運站步行
  約25分鐘，交通便利，生活機能尚佳等情，業經本院勘驗現場
  ，製有勘驗筆錄（見96年7月3日勘驗測量筆錄），並有土地複
  丈成果圖（即附圖）、相片等件附卷可稽，本院審酌系爭土地
  之坐落位置、繁榮程度、經濟用途等因素，認原告請求相當於
  租金之不當得利，按申報地價年息百分之10計算，尚嫌過高，
  應以申報地價總額年息百分之6計算，較為允當。末查系爭土
  地自89年7月1日起至92年12月31日止，每平方公尺之公告地價
  為59,537元，自93年1月1日起至95年12月31日止，每平方公尺
  之公告地價為60,662元，自96年1月1日起，每平方公尺之公告
  地價為66,790元，有系爭土地公告地價查詢表1件附卷可稽，
  據上計算，被告癸○○、子○○、甲○○、庚○○、戊○○、
  己○○應給付原告之不當得利，其計算式及數額各詳如貳所示
  。從而，原告請求被告癸○○、子○○、甲○○、庚○○、戊○○、己○○給付之不當得利金額，在上開範圍內即屬有據。
八綜上所述，原告以被告無合法權源而占用其所有之系爭土地，
  且被告癸○○、子○○、甲○○、庚○○、戊○○、己○○獲
  有相當於租金之不當得利，而依所有物返還請求權及不當得利
  之法律關係，請求被告癸○○、子○○、甲○○、庚○○、戊○○、己○○分別將其所有之系爭建物拆除，將占有部分之土
  地返還予原告及其他共有人，及給付原告如附表壹所示之金額
  ，暨96年8月14日前之不當得利部分自96年10月14日起至清償
  日止，按週年利率百分之5計算之法定遲延利息，為有理由，
  應予准許。至超逾部分，則難謂有據，應予駁回。
九末按判決所命之給付，其性質非長期間不能履行，或斟酌被告
  之境況，兼顧原告之利益，法院得於判決內定相當之履行期間
  或命分期給付，經原告同意者，亦同，民事訴訟法第396條第1
  項定有明文。查被告居住系爭建物已久，短期內實難另覓安身
  之所搬遷，爰就被告上開遷出及拆屋還地部分（即主文第一、
  三、四、六、七項部分），酌定履行期間8個月，以資兼顧。
十原告與被告癸○○、子○○、丑○○、甲○○、庚○○、戊○○分別陳明願供擔保以代釋明，請准宣告假執行或免為假執行
  ，經核原告勝訴部分，合於法律規定，爰分別酌定相當之擔保
  金額宣告之，至於被告壬○○、己○○部分則依職權宣告供擔
  保後得免為假執行；原告其餘假執行之聲請，因訴之駁回而失
  所依據，不予准許。
十一本件事證已臻明確，兩造其餘主張、陳述及所提之證據，經審
   酌後本院認亦與判決結果不生影響，爰不一一論述，附此敘
   明。
十二本件訴訟費用依後附計算書確定為如主文第十一項所示金額。
十三據上論結，本件原告之訴為一部有理由，一部無理由。依民事
  訴訟法第385條第1項前段、第79條、第85條第1項但書、第390
  條第2項、第392條第2項、第396條第1項，判決如主文。
中    華    民    國    97    年    9     月    10    日
                  民事第一庭    法  官  李昆曄
以上正本係照原本作成。
如對本判決上訴，須於判決送達後20日之不變期間內，向本院提
出上訴狀。
中    華    民    國    97    年    9     月    10    日
                                書記官  林蓮女
計  算  書
項      目                     金  額（新台幣）
第一審裁判費                  147,696元
第一審測量費                   10,780元
第一審登載新聞紙費                500元
合          計                158,976元
附表壹：
一被告癸○○、子○○應給付辛○○之不當得利計算表
(一)91年8月15日至96年8月14日之相當於租金之不當得利
┌─────────────────────────┐
│ 計算式：                                         │
│ 申報地價（公告地價×80％）×占用面積（即系爭土地 │
│ 上如附圖所示Ａ、B、B1、E部分，共139平方公尺）×6%│
│ ÷12×占用期間×應有部分                         │
├───────┬────┬──┬─────────┤
│  占用期間    │申報地價│應有│相當於租金之不當得│
│              │        │部分│利（單位：新台幣元│
│              │        │    │，元以下四捨五入，│
│              │        │    │下同）            │
├───────┼────┼──┼─────────┤
│91年8月15日至 │ 47,630 │1/6 │      91,300      │
│92年12月31日  │        │    │                  │
├───────┼────┼──┼─────────┤
│93年1月1日至  │ 48,530 │1/6 │     202,370      │
│95年12月31日  │        │    │                  │
├───────┼────┼──┼─────────┤
│96年1月1日至  │ 53,432 │1/6 │      46,120      │
│96年8月14日   │        │    │                  │
├───────┼────┼──┼─────────┤
│    合計      │        │    │     339,790      │
└───────┴────┴──┴─────────┘
(二)96年8月15日至交還土地之日止，每月相當於租金之不當得利
  計算式：
  申報地價（公告地價×80％）×占用面積（即系爭土地上如附
  圖所示A、B、B1、E部分，共139平方公尺）×6%÷12×應有部
  分（1/6）
  53,432×139×6%÷12×1/6＝6,189
二被告癸○○、子○○應給付乙○○之不當得利計算表
(一)94年2月17日至96年8月14日之相當於租金之不當得利
┌──────────────────────────┐
│ 計算式：                                           │
│ 申報地價（公告地價×80％）×占用面積（即系爭土地如 │
│ 附圖所示Ａ、B、B1、E部分，共139平方公尺）×6%÷12  │
│ ×占用期間×應有部分                               │
├───────┬────┬───┬─────────┤
│  占用期間    │申報地價│應有部│相當於租金之不當得│
│              │        │分    │利                │
├───────┼────┼───┼─────────┤
│94年2月17日至 │ 48,530 │ 7/60 │      87,712      │
│95年12月25日  │        │      │                  │
├───────┼────┼───┼─────────┤
│95年12月26日至│ 48,530 │27/60 │       2,938      │
│95年12月31日  │        │      │                  │
├───────┼────┼───┼─────────┤
│96年1月1日至  │ 53,432 │27/60 │     124,523      │
│96年8月14日   │        │      │                  │
├───────┼────┼───┼─────────┤
│    合計      │        │      │     215,173      │
└───────┴────┴───┴─────────┘
(二)96年8月15日起至交還土地之日止，每月相當於租金之不當得
  利計算式：
  申報地價（公告地價×80％）×占用面積（即系爭土地如附圖
  所示A、B、B1、E部分，共139平方公尺）×6%÷12×應有部分
  （27/60）
  53,432×139×6%÷12×27/60＝16,711
三被告甲○○應給付辛○○之不當得利計算表
(一)91年8月15日至96年8月14日之相當於租金之不當得利
┌─────────────────────────┐
│ 計算式：                                         │
│ 申報地價（公告地價×80％）×占用面積（即系爭土地 │
│ 如附圖所示C部分，39平方公尺）×6%÷12×占用期間×│
│ 應有部分                                         │
├───────┬────┬──┬─────────┤
│  占用期間    │申報地價│應有│相當於租金之不當得│
│              │        │部分│利                │
│              │        │    │                  │
├───────┼────┼──┼─────────┤
│91年8月15日至 │ 47,630 │1/6 │      25,616      │
│92年12月31日  │        │    │                  │
├───────┼────┼──┼─────────┤
│93年1月1日至  │ 48,530 │1/6 │      56,780      │
│95年12月31日  │        │    │                  │
├───────┼────┼──┼─────────┤
│96年1月1日至  │ 53,432 │1/6 │      12,940      │
│96年8月14日   │        │    │                  │
├───────┼────┼──┼─────────┤
│    合計      │        │    │      95,336      │
└───────┴────┴──┴─────────┘
(二)96年8月15日起至交還土地之日止，每月相當於租金之不當得
  利計算式：
  申報地價（公告地價×80％）×占用面積（即系爭土地如附圖
  所示C部分，39平方公尺）×6%÷12×應有部分（1/6）
  53,432×39×6%÷12×1/6＝1,737
四被告甲○○應給付乙○○之不當得利計算表
(一) 94年2月17日至96年8月14日之相當於租金之不當得利
┌──────────────────────────┐
│ 計算式：                                           │
│ 申報地價（公告地價×80％）×占用面積（即系爭土地如 │
│ 附圖所示C部分，39平方公尺）×6%÷12×占用期間×應有│
│ 部分                                               │
├───────┬────┬───┬─────────┤
│  占用期間    │申報地價│應有部│相當於租金之不當得│
│              │        │分    │利                │
├───────┼────┼───┼─────────┤
│94年2月17日至 │ 48,530 │ 7/60 │      24,610      │
│95年12月25日  │        │      │                  │
├───────┼────┼───┼─────────┤
│95年12月26日至│ 48,530 │27/60 │         824      │
│95年12月31日  │        │      │                  │
├───────┼────┼───┼─────────┤
│96年1月1日至  │ 53,432 │27/60 │      34,938      │
│96年8月14日   │        │      │                  │
├───────┼────┼───┼─────────┤
│    合計      │        │      │      60,372      │
└───────┴────┴───┴─────────┘
(二)96年8月15日起至交還土地之日止，每月相當於租金之不當得
  利計算式：
  申報地價（公告地價×80％）×占用面積（即系爭土地如附圖
  所示C部分，39平方公尺）×6%÷12×應有部分（27/60）
  53,432×39×6%÷12×27/60＝4,689
五被告庚○○、戊○○、己○○應給付辛○○之不當得利計算表
(一)91年8月15日至96年8月14日之相當於租金之不當得利
┌─────────────────────────┐
│ 計算式：                                         │
│ 申報地價（公告地價×80％）×占用面積（即系爭土地 │
│ 如附圖所示D部分，32平方公尺）×6%÷12×占用期間×│
│ 應有部分                                         │
├───────┬────┬──┬─────────┤
│  占用期間    │申報地價│應有│相當於租金之不當得│
│              │        │部分│利                │
│              │        │    │                  │
├───────┼────┼──┼─────────┤
│91年8月15日至 │ 47,630 │1/6 │      21,019      │
│92年12月31日  │        │    │                  │
├───────┼────┼──┼─────────┤
│93年1月1日至  │ 48,530 │1/6 │      46,589      │
│95年12月31日  │        │    │                  │
├───────┼────┼──┼─────────┤
│96年1月1日至  │ 53,432 │1/6 │      10,617      │
│96年8月14日   │        │    │                  │
├───────┼────┼──┼─────────┤
│    合計      │        │    │      78,225      │
└───────┴────┴──┴─────────┘
(二)96年8月15日起至交還土地之日止，每月相當於租金之不當得
  利計算式：
  申報地價（公告地價×80％）×占用面積（即系爭土地如附圖
  所示D部分，32平方公尺）×6%÷12×應有部分（1/6）
  53,432×32×6%÷12×1/6＝1,425
六被告庚○○、戊○○、己○○應給付乙○○之不當得利計算表
(一)94年2月17日至96年8月14日之相當於租金之不當得利
┌──────────────────────────┐
│ 計算式：                                           │
│ 申報地價（公告地價×80％）×占用面積（即系爭土地如 │
│ 附圖所示D部分，32平方公尺）×6%÷12×占用期間×應有│
│ 部分                                               │
├───────┬────┬───┬─────────┤
│  占用期間    │申報地價│應有部│相當於租金之不當得│
│              │        │分    │利                │
├───────┼────┼───┼─────────┤
│94年2月17日至 │ 48,530 │ 7/60 │      20,193      │
│95年12月25日  │        │      │                  │
├───────┼────┼───┼─────────┤
│95年12月26日至│ 48,530 │27/60 │         676      │
│95年12月31日  │        │      │                  │
├───────┼────┼───┼─────────┤
│96年1月1日至  │ 53,432 │27/60 │      28,667      │
│96年8月14日   │        │      │                  │
├───────┼────┼───┼─────────┤
│    合計      │        │      │      49,536      │
└───────┴────┴───┴─────────┘
(二)96年8月15日起至交還土地之日止，每月相當於租金之不當得
  利計算式：
  申報地價（公告地價×80％）×占用面積（即系爭土地如附圖
  所示D部分，32平方公尺）×6%÷12×應有部分（27/60）
  53,432×32×6%÷12×27/60＝3,847


司法院資訊處製作；財團法人民間司法改革基金會備份。
